臺灣橋頭地方法院刑事判決　　　　　　110年度簡上字第130號
上　訴　人
即　被　告　林廷鑫


選任辯護人　余岳勳法扶律師
上列上訴人即被告因傷害等案件，不服本院橋頭簡易庭中華民國
110 年5 月31日110 年度簡字第551 號第一審簡易判決（聲請簡
易判決處刑案號：臺灣橋頭地方檢察署109 年度偵字第11137 號
），提起上訴，本院管轄之第二審合議庭判決如下：
    主  文
上訴駁回。
    犯罪事實
一、林廷鑫明知陳曉芬係高雄市政府社會局家庭暴力及性侵害防
    治中心指派處理其與配偶（下稱甲女，嗣已離婚）間家庭暴
    力事件之社工，於民國109 年5 月26日15時38分許，在高雄
    市楠梓區常順街人行道上，見陳曉芬陪同甲女開完庭欲搭乘
    計程車離開之際，竟因對陳曉芬不滿，基於妨害他人行使權
    利及傷害之犯意，以徒手拉扯陳曉芬之背包，及抓住其右手
    臂將其拉往臺灣高雄少年及家事法院之強暴方式，妨礙陳曉
    芬自由離去之行動權利並致其受有右側前臂紅腫挫傷之傷害
    。
二、案經陳曉芬訴由高雄市政府警察局楠梓分局報告臺灣橋頭地
    方檢察署檢察官偵查後聲請簡易判決處刑。
    理  由
壹、程序部分
一、按第二審被告經合法傳喚，無正當之理由不到庭者，得不待
    其陳述，逕行判決，刑事訴訟法第371 條定有明文。而依同
    法第455 條之1 第3 項規定，對於簡易判決之上訴，亦準用
    上開關於一造缺席判決之規定。經查，本案上訴人即被告林
    廷鑫（下稱被告）於提起上訴後，經本院合法傳喚，而無正
    當之理由於審判期日未到庭，有臺灣高等法院被告前案紀錄
    表、本院送達證書及刑事報到單各1 份（簡上卷第141 頁、
    第147 頁、第159 至164 頁）在卷可稽，爰依刑事訴訟法第
    455 條之1 第3 項準用同法第371 條之規定，不待被告到庭
    陳述，而逕行判決。
二、本案認定事實所引用之卷內被告以外之人於審判外之陳述，
    檢察官、被告及辯護人於本院準備程序均同意有證據能力（
    簡上卷第78頁），檢察官及辯護人復於本院審判程序均同意
    有證據能力（簡上卷第78頁），而被告業經本院合法傳喚到
    庭（審判程序期日）賦予其聲明異議之機會，仍未到庭，而
    未對上揭屬傳聞證據之供述證據聲明異議，本院復審酌前揭
    陳述作成時之情況，並無違法取證之瑕疵，亦認以之作為證
    據為適當，是本案有關被告以外之人於審判外之陳述等供述
    證據，依刑事訴訟法第159 條之5 規定，自均得為證據。
貳、實體部分
一、認定犯罪事實所憑之證據及理由
    前揭犯罪事實，業據被告於本院準備程序中坦承不諱（簡上
    卷第77頁），核與證人即告訴人陳曉芬於警詢及偵查中證述
    情節（警卷第1 至4 頁、偵卷第33至34頁）相符，並有健仁
    醫院109 年5 月26日乙種診斷證明書（警卷第8 頁）、案發
    現場監視影像擷圖（警卷第9 至10頁）、臺灣橋頭地方檢察
    署檢察官勘驗上開影像之勘驗筆錄（偵卷第131 至148 頁）
    、高雄市政府警察局苓雅分局民權路派出所受理各類案件紀
    錄表、受理刑事案件報案三聯單（警卷第13至14頁）在卷可
    稽，堪認被告前開任意性之自白與事實相符，可採為認定事
    實之依據。是本件事證明確，被告犯行堪以認定，應予依法
    論科。
二、論罪科刑暨駁回上訴之理由
（一）核被告所為，係犯刑法第304 條第1 項之強制罪、同法第
      277 條第1 項之傷害罪。又被告係以一行為同時觸犯前開
      2 罪名，為想像競合犯，應依刑法第55條前段之規定，從
      一重之傷害罪處斷。
（二）辯護人雖辯護稱：被告於經濟、婚姻、訴訟等多重身心壓
      力下，才於案發時情緒失控而為本件犯行，又本案犯罪情
      節，相較於一般案件由多數人以刀械槍枝為長時間傷害、
      強制犯行，顯屬輕微，且告訴人傷勢輕微，另被告於原審
      審理時坦承犯行，並有意願向告訴人道歉及和解，但告訴
      人始終不出面，犯罪情狀尚屬情堪憫恕，請求依照刑法第
      59條規定減輕被告之刑度云云（簡上卷第89至92頁），惟
      刑法第59條之酌減其刑，必須犯罪有特殊之原因，在客觀
      上足以引起一般之同情，認為即予宣告法定最低度刑期仍
      嫌過重者始有其適用。本院審酌被告明知告訴人係負責處
      理被告與甲女間家暴事件之社工，本應理性、妥適與告訴
      人溝通，竟不思及此，僅因對告訴人心有不滿，即率爾以
      前述方式對告訴人施以傷害、強制行為，不僅造成告訴人
      受有前開傷勢，亦造成告訴人受有精神上之痛苦，其所稱
      經濟、婚姻、訴訟等身心壓力實不足以作為其得恣意為本
      案犯行之理由，更無從據以為寬減刑罰之理由，且被告係
      在告訴人陪同甲女開庭甫結束後，在法院外路旁公然為上
      開行為，亦見其藐視法治之心態，依其行為之原因及環境
      ，要難認有何客觀上足以引起一般同情之特殊原因及環境
      ；另本件被告事後坦承犯行，且有意願與告訴人協商和解
      等節，僅為在法定刑內從輕科刑之標準即已足夠，實無法
      遽為酌量減輕之理由。是以被告本案所犯，依傷害罪、強
      制罪之法定最低刑度，並無情輕法重或刑罰過苛之情，自
      無從依刑法第59條規定酌減其刑。
（三）按量刑輕重，係屬事實審法院得依職權自由裁量之事項，
      苟已斟酌刑法第57條各款所列情狀而未逾越法定刑度，不
      得遽指為違法（最高法院72年台上字第6696號判決意旨參
      照）。且在同一犯罪事實與情節，如別無其他加重或減輕
      之原因，下級審法院量定之刑，亦無過重或失輕之不當情
      形，則上級審法院對下級審法院之職權行使，原則上應予
      尊重（最高法院85年度台上字第2446號判決意旨供參）。
      原審以被告罪證明確予以論罪科刑，並審酌「被告明知告
      訴人係負責處理被告與配偶間家暴案件之社工，本應理性
      、妥適與告訴人溝通，竟不思及此，僅因對告訴人心有不
      滿，即率爾以前述方式拉扯告訴人，妨害告訴人之權利及
      傷害告訴人身體，不僅造成告訴人受有前開傷勢，亦造成
      告訴人受有精神上之痛苦，顯見其欠缺尊重他人之觀念，
      且在告訴人陪同被告配偶開庭甫結束後，被告即在法院外
      路旁公然為上開行為，亦見其藐視法治之心態，所為殊無
      足取，另考量被告犯後於偵查中僅承認曾出手拉告訴人之
      包包，否認抓住告訴人右手臂之情事，終至本院審理時始
      坦承全部犯行之犯後態度，又本件雖係因告訴人無意願而
      未能和解，但被告迄今亦未合理賠償告訴人所受損害，復
      未取得告訴人之原諒，兼衡被告自陳大學畢業之智識程度
      、前曾從事多媒體設計工作、目前無業、生活費由家人協
      助之智識程度、經濟及生活狀況（見審訴卷第101 頁），
      暨被告之健康狀況（見審訴卷第107 頁、108 頁之診斷證
      明書、身心障礙證明）、素行（見審訴卷第15至18頁之臺
      灣高等法院被告前案紀錄表）」等一切情狀，量處拘役58
      日，並諭知以新臺幣（下同）1,000 元折算1 日之易科罰
      金折算標準，核其認事用法均無違誤，量刑亦已就刑法第
      57條所列各款事由詳為斟酌，核屬妥適，本院自應予以尊
      重。被告雖以其坦承犯行且有意願向告訴人道歉及和解，
      但告訴人始終不出面，且告訴人本件傷勢非重，又被告並
      無前科，原審未依刑法第59條規定酌減其刑，致量刑過重
      ，且原審未宣告緩刑為由，提起上訴求予撤銷改判（簡上
      卷第9 至10頁），然原審未適用刑法第59條規定並無不當
      或違法之處，且已審酌被告本案犯罪所生損害程度及範圍
      、坦承犯行以及尚未與告訴人達成和解或予以賠償之情形
      及原因等節，並無逾越法定刑度及濫用權限之情形，被告
      以上開理由提起上訴，為無理由，應予駁回。
（四）緩刑
      被告上訴理由雖另請求本院宣告緩刑，惟被告前因違反家
      庭暴力防治法等案件，經臺灣新北地方法院於110 年4 月
      12日以110 年度訴字第275 號判決判處有期徒刑2 月，再
      經臺灣高等法院於同年9 月28日以110 年度上訴字第1726
      號判決駁回上訴等情，有臺灣高等法院被告前案紀錄表1
      份（簡上卷第161 頁）在卷可查，即不符合刑法第74條第
      1 項各款緩刑之要件，本院自無從對其為緩刑之宣告，附
      此敘明。
據上論斷，應依刑事訴訟法第455條之1第1項、第3項、第368條
、第364條、第371條，判決如主文。
本案經檢察官蘇恒毅聲請簡易判決處刑，檢察官楊翊妘到庭執行
職務。
中    華    民    國    110    年    12    月    29   日
                  刑事第七庭  審判長  法  官  周佑倫
                                      法  官  蔡宜靜
                                      法  官  黄筠雅
以上正本證明與原本無異。
不得上訴。
中    華    民    國   110    年    12    月    29    日
                                      書記官  郭力瑋
附錄本案論罪科刑法條：
中華民國刑法第277條第1 項
傷害人之身體或健康者，處5 年以下有期徒刑、拘役或50萬元以
下罰金。
中華民國刑法第304 條第1 項
以強暴、脅迫使人行無義務之事或妨害人行使權利者，處3 年以
下有期徒刑、拘役或9 千元以下罰金。
卷宗標目對照表
┌──────────────────────────────────────┐
│一、高雄市政府警察局楠梓分局高市警楠分偵字第10972193100 號卷，稱警卷；      │
│二、臺灣橋頭地方檢察署109年度偵字第11137 號卷，稱偵卷；                     │
│三、本院110年度簡字第165號卷，稱簡一卷；                                    │
│四、本院110年度審訴字第66號卷，稱審訴卷；                                   │
│五、本院110年度簡字第551號卷，稱簡二卷；                                    │
│六、本院110年度簡上字第130號卷，稱簡上卷。                                  │
└──────────────────────────────────────┘